【裁判字號】    98,上易,1714
【裁判日期】    981015
【裁判案由】    竊盜等
【裁判全文】
臺灣高等法院刑事判決                98年度上易字第1714號
上  訴  人
即  被  告  甲○○
選任辯護人  李進成律師
            黃勝文律師
上列上訴人因竊盜等案件，不服臺灣板橋地方法院98年度易字第
93號，中華民國98年4 月24日第一審判決（起訴案號：臺灣板橋
地方法院檢察署97年度偵字第28395 號及移送併辦案號：97年度
偵字第31700號），提起上訴，本院判決如下：
    主  文
原判決關於甲○○部分撤銷。
甲○○結夥三人以上竊盜，處有期徒刑柒月；又共同意圖為自己
不法之所有，以不正方法由自動付款設備取得他人之物，處有期
徒刑月。應執行有期徒刑捌月。
    事  實
一、甲○○、乙○○、劉少揚（後2 位經原審判處罪刑確定）共
    同基於意圖為自己不法所有之犯意聯絡，於民國97年6 月11
    日晚上10時26分許，由甲○○騎乘136-CHB 重型機車搭載乙○○、劉少揚獨自騎乘192-DDK 重型機車一路同行，至台北
    縣土城市○○路○段154號前，見丙○○使用車牌號碼TYS-79
    8 號輕型機車停放路邊，趁無人注意之際，由乙○○、劉少
    揚在旁把風，甲○○徒手將該車置物箱扳開，竊取丙○○所
    有之皮包，內有新臺幣（下同）8,000元、皮包2個、身分證
    、健保卡、中國信託信用卡、新光銀行信用卡、遠東商業銀
    行信用卡、新光銀行提款卡各1 張、白清仁所開立郵局帳號
    ：000-0000000-0000000帳戶提款卡1張、手機2支及駕照1張
    、存摺2 本（起訴書誤載為存摺1本、漏載駕照1張）等物，
    得手後旋騎車離去。嗣甲○○將白清仁上開郵局提款卡予劉
    少揚，由劉少揚接續於同年月日晚上10時35分41秒、同年月
    日10時36分51秒許，於臺北縣土城市○○路110 號「OK便利
    超商」內，持上開提款卡插入ATM 提款機，輸入密碼，使該
    自動付款設備之辨識系統陷於錯誤，誤認提款人為有正當權
    源之持卡人而先後給付20,000元、5000元（另12元為服務費
    ）予劉少揚，以此方式前後詐領現金，得手後3 人隨即朋分
    花用。嗣丙○○發現而報警處理，經警調閱相關路口監視錄
    影帶後，於97年9 月5日晚上8時許，前往臺北縣板橋市○○
    路○段145之4號5樓劉少揚住處搜索，扣得劉少揚提領現金所
    穿著之上衣，始循線查獲上情。
二、案經丙○○訴由臺北縣警察局土城分局報請臺灣板橋地方法
    院檢察署檢察官偵查起訴。
    理  由
一、證據能力
(一)乙○○於本院證稱：阿祥、我及劉少揚一起去偷的，阿祥不
    是甲○○，因為甲○○案發當天有打電話給我，所以警方認
    甲○○就是阿祥；與其於警詢陳述不符。且乙○○於偵查中
    證述與警詢一致，並於原審供稱：（對警詢、偵查及本院歷
    次訊問所說有何意見？）實在等語。上開警詢筆錄，復經其
    閱認無訛後簽名於上，益見乙○○於警詢供述之外部附隨環
    境具有較可信之特別情況，且為證明上訴人即被告甲○○犯
    罪事實存否所必要，認為以之作為證據為適當，依刑事訴訟
    法第159條之2規定，乙○○之警詢筆錄得作為證據。
(二)乙○○於本院陳稱：檢察官沒有打我、恐嚇我（本院卷第59
    頁），故其於檢察官面前具結之偵訊筆錄，並無顯不可信之
    情形，復於本院到庭具結而為陳述，並經被告及其選任辯護
    人行使反對詰問，依刑事訴訟法第159條之1第2 項規定，乙○○上開偵訊筆錄，具有證據能力。
二、實體方面
(一)訊據被告雖坦承於97年6 月11日分別與劉少揚、乙○○電話
    聯絡等事實不諱，惟矢口否認有上開犯行，辯稱：案發當天
    ，我在王韋超住處，不可能犯案云云。然查：
  (1)上開事實，業經證人即被害人丙○○指證歷歷，核與乙○○
    所為證述相符，並有被告騎乘機車搭載乙○○、劉少揚獨自
    騎乘機車，行經台北縣土城市○○路○段150號之照片、劉少
    揚前往「OK便利商店」ATM 提款機提款之照片在卷為憑。復
    有中華郵政股份有限公司97年12月9 日儲字第0970092299號
    函附白清仁上開帳戶跨行提款之客戶歷史交易清單在卷為憑
    。又有劉少揚持白清仁提款卡前往「OK便利商店」提款所穿
    著之上衣扣案可稽。
  (2)乙○○陳稱：當天是阿祥騎136-CHB 重型機車搭載我，劉少
    揚自己騎乘192-DDK 重型機車，阿祥帶領我們前往他選定的
    目標處，阿祥負責下手行竊，我及劉少揚把風，阿祥就是被
    告。被告拿提款卡給劉少揚，叫劉少揚去領錢（偵卷第33、
    34、71頁）。因乙○○所述被告騎機車搭載乙○○，劉少揚
    自己騎乘機車，一同前往犯案現場及事後被告叫劉少揚持卡
    提款等犯案過程均與案發現場拍攝之機車車號、分騎機車之
    狀況、劉少揚提領現款等照片均相吻合，且乙○○於偵查中
    再次強調，阿祥為被告等情，倘非乙○○、劉少揚與被告確
    實於上開時、地結夥三人行竊，並由被告叫劉少揚以提款卡
    提款，乙○○要無陳述犯案過程如此細膩而無誤，是乙○○
    上開所證，應堪採信。乙○○雖於本院以行竊共犯為阿祥，
    阿祥並非被告。當時，我誤會檢察官的意思云云。然乙○○
    與被告毫無過節，亦是從小學認識至今之朋友，業據乙○○
    陳述明確，自無構詞誣陷被告之理。且檢察官訊問乙○○「
    是否於97年6月11日22時26分許與甲○○、劉少揚於學府路
    開啟車號TYS-798號機車置物箱，並竊取車內皮包，盜領被
    害人存款？」問題，乙○○始回答如上，以乙○○為國中畢
    業，有警詢筆錄記載教育程度為憑，疏難想像乙○○會誤解
    檢察官問題而恣意杜撰之情。
  (3)被告雖以其於案發時，在王韋超住處談弟弟要開豬肉攤的事
    情。證人王韋超亦附和其詞證稱：97年6 月11日下午1、2點
    時，被告來市場找我，直至下午4、5點離開。晚上9 點左右
    來我家，大約10點半至11點左右離開。然被告於原審稱：當
    時我在王韋超家，他家在土城看所守附近。我差不多下午5
    點多去的，約8點多離開，之後我就回家了（原審卷第26 頁
    ），2 人所陳，已見齟齬。且王韋超稱：聊天時，在看電視
    、吃東西、喝飲料，被告沒有和我一起看電視，我應該在客
    廳看，被告在我房間，我偶而進去房間聊一下，再出去看電
    視（本院卷第62頁），此與被告所供：當天我們談了1、2個
    小時，都在他房間裡，也在房間裡看電視（本院卷第62反面
    ），上開所陳亦不同，則王韋超所證，是否屬實，顯值懷疑
    。況王韋超所以記得97年6 月11日被告在他家中聊天，是被
    告在97年年底數次聊天時講到，我想沒有錯而去抓這個時間
    ，才確定的。然王韋超對「被告有幾次聊天提及此事」、「
    哪一次聊天時，才確定案發當日，被告在王韋超住處」、「
    97年6 月11日是星期幾」等問題，均無法確定，則其於案發
    半年後，經由聊天即能確定案發當日被告在其住處，何以距
    離97年年底之「現在」無法回想何時與被告聊天時，始確定
    被告有不在場證明，顯然王韋超之記憶有選擇性之不合常理
    現象。是王韋超上開所證，不足為被告有利之認定。再劉少
    揚於97年6月11日22時27分2秒以0000000000號行動電話聯絡
    被告0000000000號行動電話之基地台為「台北縣土城市○○
    街11號11樓」，此基地台與犯罪地點「台北縣土城市○○路
    ○段154號」以自行開車方式約需1分鐘即可到達，有google
    地圖在卷為憑，此適與97年6 月11日22時26分犯案後隨即騎
    乘機車逃逸之情相吻合。另乙○○於97年6 月11日22時46分
    34秒使用0000000000號行動電話基地台為「台北縣板橋市○○路105號6樓頂」，此與劉少揚提款地點雖有差異，然被告
    叫劉少揚持白清仁提款卡前往「OK便利商店」提款，乙○○
    與被告並未隨侍在側，故其等行動電話基地台位置不同，要
    無悖於常情。再陳俊智雖曾於警詢中自白行竊本件，然隨即
    於偵查中否認，並經乙○○確認陳俊智非阿祥等情，亦有各
    該筆錄在卷為憑，亦無法為有利於被告之認定。末劉少揚雖
    獨自出面以白清仁提款卡提領現金，然此應被告要求，被告
    及乙○○在他處等候，得手後，3 人朋分花用，顯然其等對
    此有共同犯意聯絡及行為分擔，亦堪認定。
(二)綜上所述，被告所辯，核無足取，本件事證明確，應依法論
    科。被告雖聲請傳喚劉少揚，然其已於本院準備程序捨棄傳
    喚，且本件事證已臻明確，自無加以傳喚之必要。
(三)核被告所為，係犯刑法第321條第1項第4 款結夥三人以上竊
    盜罪、刑法第339條之2第1 項以不正方法由自動付款設備取
    得他人之物罪。被告與乙○○、劉少揚間，就上開2 犯行，
    均有犯意聯絡及行為分擔，均為共同正犯。又劉少揚密集提
    款行為，獨立性極為薄弱，依一般社會健全觀念，應認係接
    續犯，而為包括之一罪。被告所犯上開2 罪，均犯意個別，
    行為互殊，應予分論併罰。
三、論罪科刑
(一)原審認被告所犯罪證明確，予以論罪科刑，固非無見。惟查
    ：(1)原判決事實欄記載被告與乙○○、劉少揚共同「意圖為
    自己不法所有」，於主文欄就以不正方法由自動付款設備取
    得他人財物罪竟諭知「共同意圖為自己或第三人不法之所有
    」，顯然事實與理由矛盾，尚有未洽。(2)被告結夥行竊之物
    ，原判決漏載「存摺1本、駕照1張」，亦有未合。被告上訴
    否認犯罪，已如前述，要無理由。然原判決既有上開可議之
    處，自應由本院撤銷改判。
(二)爰審酌被告正值青壯年，不以勞力獲取所需，竟以行竊方式
    滿足己欲，所為非是。且犯後一再狡辯，態度不佳，及其犯
    罪動機、手段、目的、被害人所生損害等一切情狀，量處如
    主文第2 項所示之刑，並定其應執行之刑，以資懲儆。末扣
    案印有美國國旗T恤1件，為劉少揚身上穿著之衣服；扁鑽、
    藍波刀各1 支，為乙○○所有之物，尚無證據顯示與本件犯
    行有關，自無庸諭知沒收，末此敘明。
據上論斷，應依刑事訴訟法第369條第1項前段、第364條、第299
條第1項前段，刑法第28條、第321條第1項第4款、第339條之2第
1項、第51條第5款，刑法施行法第1條之1，判決如主文。
本案經檢察官柯麗鈴到庭執行職務。
中    華    民    國    98    年    10    月    15    日
                  刑事第二庭審判長法  官  洪光燦
                                  法  官  宋明蒼
                                  法  官  李麗玲
以上正本證明與原本無異。
不得上訴。
                                  書記官  廖婷璇
中    華    民    國    98    年    10    月    15    日
附錄本案論罪科刑法條全文：
 中華民國刑法第321條（加重竊盜罪）
犯竊盜罪而有左列情形之一者，處6 月以上、5 年以下有期徒刑
：
一、於夜間侵入住宅或有人居住之建築物、船艦或隱匿其內而犯
    之者。
二、毀越門扇、牆垣或其他安全設備而犯之者。
三、攜帶兇器而犯之者。
四、結夥三人以上而犯之者。
五、乘火災、水災或其他災害之際而犯之者。
六、在車站或埠頭而犯之者。
前項之未遂犯罰之。
中華民國刑法第339條之2
（違法由自動付款設備取得他人之物之處罰）
意圖為自己或第三人不法之所有，以不正方法由自動付款設備取
得他人之物者，處3 年以下有期徒刑、拘役或1 萬元以下罰金。
以前項方法得財產上不法之利益或使第三人得之者，亦同。


司法院資訊處製作；財團法人民間司法改革基金會備份。
